【裁判字號】    92,建,63
【裁判日期】    921229
【裁判案由】    給付承攬報酬
【裁判全文】
臺灣臺北地方法院民事判決                            九十二年度建字第六三號
    原      告  遠東鐵櫃鋼鐵廠股份有限公司
    法定代理人  甲○○
    訴訟代理人  彭上華律師
    被      告  工信工程股份有限公司
    法定代理人  乙○○
    訴訟代理人  秦玉坤律師
當事人間給付承攬報酬事件，本院於民國九十二年十二月十五日言詞辯論終結，判決
如下：
    主  文
原告之訴及假執行之聲請均駁回。
訴訟費用由原告負擔。
    事  實
甲、原告方面：
一、聲明：被告應給付原告新台幣（下同）七百十一萬元，及自起訴狀繕本送達被告
    翌日起至清償日止按年息百分之五計算之利息，並願供擔保請准宣告假執行。
二、陳述：
（一）被告將中正國際機場第二期航站大廈北候機廊廳工程家具設備及浴廁雜項工程
      委由原告承攬施作，原告並依被告提供之詳細價目表，製作工程報價單予被告
      ，合計工程總價三千五百五十五萬元，又依被告交付之施工補充說明第二條第
      二項及第三項約定，具見兩造就承攬工作範圍及約定報酬金額等必要之點意思
      表示一致，承攬契約即為成立，被告並要求原告繳交履約保証金三百五十五萬
      五千元，原告遂於九十二年七月一日委請第三人第一銀行長泰分行出具履約保
      証金連帶保證書予被告公司作為履約保證之用，並隨即依被告指示提供廠商資
      格及材料廠商資格供其送業主審核。本件工程被告於九十二年七月二十四日無
      故拒絕原告進場施作，撥其真意應係指終止本件承攬契約，原告自可依民法第
      五百十一條及同法第二百十六條規定，請求被告賠償原告依係爭承攬合約，原
      可預期獲得工程總價百分之二十之利潤即七百一十一萬元（000000 00×20 ﹪
      =0000000），此有原告所附單價分析表足資証明，系爭工程原告至少可預期獲
      利百分之二十，爰提起本件訴訟。
（二）對被告抗辯之陳述：
  １、原告之報價既為要約，則被告要求原告繳交三百五十五萬五千元之履約保證金
      連帶保證書之意思表示，即屬對原告要約所為之承諾，兩造間之承攬合約顯已
      成立。
  ２、原告否認被告所稱於交付系爭工程施工補充說明同時，係連同工程合約報價文
      件一併交予原告乙節，直至提起本件訴訟前原告並未見過工程合約報價文件，
      更遑論與被告有「本工程未完成前，甲方（指被告）得隨時終止本合約之全部
      或一部，一經甲方通知後，乙方（即原告）應即停止工作，並負責遣散工人，
      其他完成工程及已進場材料，由甲方核實給價，但不得向甲方請求賠償所受損
      害及所失利益。」之約定，至於被告主張依前揭系爭工程施工補充說明第二條
      第三項及第十一條準用本工程採購契約第二十條第二款後段之約定，經核本工
      程採購契約第二十條第二款全文係規定，足知須因政策變更，依契約繼續履行
      反而不符公共利益時，被告終止承攬合約方有該條款之適用，本件既無前開條
      件，被告自不得援用該條款，主張減免責任。
三、證據：提出詳細價目表影本一份、工程報價單影本一份、中正國際機場第二期航
    站大廈候機廊廳估成家具設備及浴廁雜項工程施工補充說明影本一件、履約保證
    金連帶保證書影本一份，廠商資格送審資料及材料廠商資料正本共四份、被告公
    司函影本一份、單價分析表影本一份等件為證，並聲請訊問證人吳國慶。
乙、被告方面：
一、聲明：駁回原告之訴及假執行之聲請，如受不利判決，願預供現金或由合作金庫
    銀行股份有限公司發行可轉讓之同金額定期存款存單，或由其出具同金額之保證
    書為擔保而免為假執行。
二、陳述：
（一）被告於九十年二月五日以總標價十八億八千萬元，得標承攬交通部民用航空局
      （以下簡稱民航局）採購之「中正國際機場第二期航廈北候機廊廳工程」建築
      工程。被告並於九十二年六月間提出本工程之傢俱設備及浴廁雜項工程之工程
      合約、施工補充說明及詳細價目表等文件，邀請原告及訴外人陵群國際室內裝
      修股份有限公司（下稱陵群公司）予以報價，原告於是向被告提出總價三千五
      百五十五萬元之工程報價單為要約之意思表示，而陵群公司則向被告提出總價
      三千五百二十萬元之工程報價單為要約之意思表示。被告公司業務部副理丙○
      ○於九十二年七月一日收受原告公司工程部經理吳國慶為系爭工程報價而繳交
      之履約保證金連帶保證書時，除以言詞向吳國慶表示本件（系爭工程）還沒有
      決定給原告公司施作外，並同時影印該紙保證書及於其影本上記明：「一、俟
      雙方簽訂正式合約後，合約始生效力。二、另立正式收據後憑此換回。」等語
      ，以交付吳國慶收執，被告依前述報價文件之系爭工程施工補充說明第二條第
      三項及第十一條所載，暨本工程採購契約第九條第十四款第二目之規定，分別
      於九十二年七月七日及十日將陵群公司及原告之分包廠商資格文件交付本工程
      監工單位中華顧問工程司審查。被告因訴外人陵群公司之報價低於原告，乃於
      九十二年七月二十三日與其訂立系爭工程合約，並於翌日以工信中正字第○六
      五號函通知原告，並檢還其繳交之履約保證金連帶保證書正本，兩造間並未成
      立系爭工程承攬契約。
（二）退萬步言，縱然兩造間已成立系爭工程承攬契約，惟被告連同系爭工程施工補
      充說明交付原告之工程合約報價文件第二十五條第一款既已明定：「本工程未
      完成前，甲方（即被告）得隨時終止本合約之全部或一部，一經甲方通知後，
      乙方（即原告）應即停止工作，並負責遣散工人，其已完成工程及已進場材料
      ，由甲方核實給價，但不得向甲方請求賠償所受損害及所失利益」等語，依民
      法第二百十六條第一項之除外規定，原告仍無起訴求為被告賠償其所失利益之
      判決之餘地。再者，縱認原告得起訴求為被告賠償其所失利益之判決云云，惟
      原告徒憑自己制作之單價分析表，起訴主張：「請求被告賠償原告依系爭承攬
      契約，原可預期獲得工程總價百分之二十之利潤即七百一十一萬元」云云，亦
      屬無據，應予駁回。
三、證據：提出民航局與被告間之本工程採購契約影本一份、被告與陵群公司間之工
    程合約影本一份、履約保證金連帶保證書之影本一份、陵群公司之廠商資格送審
    資料之封面影本一份為證，並聲請訊問證人丙○○。
    理  由
一、原告主張被告將中正國際機場第二期航站大廈北候機廊廳工程家具設備及浴廁雜
    項工程委由原告承攬施作，原告並依被告提供之詳細價目表，製作工程報價單予
    被告，合計工程總價三千五百五十五萬元，又依被告交付之施工補充說明第二條
    第二項及第三項約定，具見兩造就承攬工作範圍及約定報酬金額等必要之點意思
    表示一致，承攬契約即為成立，被告並要求原告繳交履約保証金三百五十五萬五
    千元，原告遂於九十二年七月一日委請第三人第一銀行長泰分行出具履約保証金
    連帶保證書予被告公司作為履約保證之用，並隨即依被告指示提供廠商資格及材
    料廠商資格供其送業主審核。本件工程被告於九十二年七月二十四日無故拒絕原
    告進場施作，撥其真意應係指終止本件承攬契約，爰依民法第五百十一條及同法
    第二百十六條規定，請求被告賠償原告依係爭承攬合約，原可預期獲得工程總價
    百分之二十之利潤即七百一十一萬元等語。
二、被告則以被告公司業務部副理丙○○於九十二年七月一日收受原告公司工程部經
    理吳國慶為系爭工程報價而繳交之履約保證金連帶保證書時，除以言詞向吳國慶
    表示本件（系爭工程）還沒有決定給原告公司施作外，並同時影印該紙保證書及
    於其影本上記明：「一、俟雙方簽訂正式合約後，合約始生效力。二、另立正式
    收據後憑此換回。」等語，以交付吳國慶收執，系爭承攬契約尚未成立。退萬步
    言，縱然兩造間已成立系爭工程承攬契約，惟被告連同系爭工程施工補充說明交
    付原告之工程合約報價文件第二十五條第一款已明定本工程未完成前，被告得隨
    時終止本合約之全部或一部，原告不得向被告請求賠償所受損害及所失利益，且
    單價分析表係原告自行製作，原告之請求並無依據等語置辯。
三、原告主張被告將中正國際機場第二期航站大廈北候機廊廳工程家具設備及浴廁雜
    項工程委由原告承攬施作，原告並依被告提供之詳細價目表，製作工程報價單予
    被告，合計工程總價三千五百五十五萬元，嗣原告並應被告之要求提出履約保證
    金連帶保證書等情，業據原告提出詳細價目表影本一份、工程報價單影本一份、
    中正國際機場第二期航站大廈候機廊廳估成家具設備及浴廁雜項工程施工補充說
    明影本一件、履約保證金連帶保證書影本一份為證，並為被告所不爭執，原告主
    張之此部分事實，堪信為真實。經查，本件原告向被告提出總價三千五百五十五
    萬元之工程報價單時固係屬要約之意思表示，嗣後被告雖要求原告提出保證金，
    惟該保證金之提出，究竟係屬議價承作資格之確保，或係契約業已成立生效之履
    約擔保，兩造間對該保證金之性質解讀已有不同，且參諸證人即原告公司工程部
    經理吳慶國亦到庭證稱：「劉（即被告公司業務部副理丙○○）通知我們要繳履
    約保證金，劉是沒有跟我說工程要交給我們做」等語，顯見被告於原告交付保證
    金時，並未對原告為任何承諾之意思表示，是自難以單以保證金之交付即認兩造
    間之契約業已成立生效，故原告主張依民法第五百十一條請求被告賠償因契約終
    止而生之損害，即屬無據。
四、從而，原告據以提起本訴，請求被告應給付原告七百十一萬元，及自起訴狀繕本
    ，又原告之訴既經駁回，其假執行之聲請即失所附麗，應併予駁回。
五、因本案事證已臻明確，兩造其餘主張陳述及所提之證據，均毋庸再予審酌，附此
    敘明。
六、結論：原告之訴為無理由，依民事訴訟法第七十八條判決如主文。
中      華      民      國    九十二    年    十二    月    二十九  日
                    民事第六庭  法  官    郭美杏
正本係照原本作成
如對本判決上訴，須於判決送達後廿日內向本院提出上訴狀
中      華      民      國    九十二    年    十二    月    二十九  日
                                          書記官    陳如庭


司法院資訊處製作；財團法人民間司法改革基金會備份。
